【裁判字號】    98,簡上,1130
【裁判日期】    981210
【裁判案由】    妨害自由
【裁判全文】
臺灣板橋地方法院刑事判決            98年度簡上字第1130號
上  訴  人
即  被  告  甲○○
                      號
上列上訴人即被告因妨害自由案件，不服中華民國98年8 月12日
本院98年度簡字第6152號第一審判決（原聲請簡易判決處刑案號
：98年度偵字第15680 號），提起上訴，本院管轄第二審之合議
庭判決如下：
    主  文
上訴駁回。
    事  實
一、甲○○係居住在臺北縣林口鄉○○路120 號6 樓之1 ，為凱
    悅名廈社區之住戶，其因將自家之分離式冷氣室外主機逕設
    置於上址門前之該社區共同部分，迭經該社區管理委員會制
    止並通知回復原狀，均未果。嗣凱悅名廈社區管理委員會主
    任委員乙○○於民國98年4 月8 日下午3 時許，偕同工人楊
    鐘霖、蔣銘益前往上址門前，向甲○○表示欲逕行拆除上開
    冷氣室外主機，詎甲○○竟基於恐嚇之犯意，自屋內取出長
    約60公分之枴杖刀，將其刀鞘與刀柄組合成長約120 公分之
    長刀後，立在地上，對乙○○恫稱：誰敢來拆拆看等語，以
    此加害生命、身體之事恐嚇乙○○，致乙○○心生畏懼，而
    危害於安全。
二、案經乙○○訴請臺灣板橋地方法院檢察署檢察官聲請以簡易
    判決處刑。
    理  由
一、按被告以外之人於審判外之言詞或書面陳述，除法律有規定
    者外，不得作為證據；又被告以外之人於偵查中向檢察官所
    為之陳述，除顯有不可信之情況者外，得為證據；被告以外
    之人於審判外之陳述，經當事人於審判程序同意作為證據，
    法院審酌該言詞陳述或書面陳述作成時之情況，認為適當時
    ，亦得為證據，刑事訴訟法第159 條第1 項、第159 條之1
    第2 項、第159 條之5 第1 項分別定有明文。查本案以下所
    引各項證據，均經檢察官及被告甲○○於審判程序中同意作
    為證據，且告訴人乙○○及證人楊鐘霖、蔣銘益於偵查中之
    證述皆係經檢察官告知具結義務及偽證處罰後具結所為，則
    本院審酌該等證據核無違法取證或證明力顯然過低之情事，
    依各該陳述作成時之狀況，並無不適當或顯不可信之情況，
    自均得為證據，合先敘明。
二、訊據被告固坦承其係凱悅名廈社區之住戶，並在其位於臺北
    縣林口鄉○○路120 號6 樓之1 住處門前設置自家之分離式
    冷氣室外主機，嗣告訴人於前述時間偕同工人楊鐘霖、蔣銘
    益前來欲拆除上開室外主機時，其曾自屋內取出枴杖刀等情
    不諱，惟矢口否認有何恐嚇犯行，辯稱：告訴人違法拆除伊
    冷氣室外主機在先，又同時來了6 個人，拿器械要進入伊住
    處斷電及拆除伊私人物品，伊才會拿刀出來放在地上，伊是
    在自衛，伊並沒有拿刀械揮舞或指向任何人，且告訴人亦無
    害怕之意，自沒有對任何人構成恐嚇行為，伊當時是說：「
    誰敢來我家，誰敢拆主機，誰敢來拆拆看」，但不是針對特
    定人云云。經查：
  (一)被告前將自家之分離式冷氣室外主機逕設置在其位於臺北縣
    林口鄉○○路120 號6 樓之1 住處門前之凱悅名廈社區共同
    部分，迭經該社區管理委員會制止並通知回復原狀，均未果
    ，嗣該社區管理委員會主任委員即告訴人於98年4 月8 日下
    午3 時許，偕同工人楊鐘霖、蔣銘益前往上址門前，向被告
    表示欲逕行拆除上開冷氣室外主機，被告即自屋內取出長約
    60公分之枴杖刀，將其刀鞘與刀柄組合成長約120 公分之長
    刀後，立在地上，並稱：「誰敢來拆拆看」等語之事實，除
    據其於偵查中及本院訊問時供承不諱外，並經告訴人於偵查
    中暨本院審理時以及證人楊鐘霖、蔣銘益於偵查中具結證述
    屬實，且有凱悅名廈管理委員會95年12月28日95年度凱字第
    1228號函、96年2 月1 日96年度凱字第0201號函、96年3 月
    7 日96年度凱字第0307號函、96年3 月21日96年度凱字第03
    21號函、96年5 月15日96年度凱字第0515號函、97年9 月17
    日97年凱理字第004 號函、97年10月17日97年凱理字第005
    號函、97年10月23日通告、98年3 月16日公告等影本各1 件
    、上址現場照片2 張、臺北縣政府警察局新莊分局98年5 月
    25日北縣警新刑字第0980024071號函附之刀械照片2 張附卷
    可稽，堪可認定。
  (二)至被告辯稱：伊並沒有拿刀械揮舞或指向他人，伊說「誰敢
    來拆拆看」也不是針對特定人，且告訴人並無害怕之意，並
    沒有對任何人構成恐嚇行為云云。惟證人楊鐘霖於偵查中結
    證稱：被告拿刀出來，沒有比劃，說「你拆拆看」，是對告
    訴人講等語，證人蔣銘益亦於偵查中證述稱：被告拿刀出來
    站門口，並對告訴人說「慢一點拆」等語，再參酌被告於偵
    查中供陳：管理委員會違法要來拆除冷氣室外主機，第一階
    段是伊老婆出來制止，第二階段是伊拿棍子說不要進入伊住
    處，第三階段伊才拿出枴杖刀說不要拆主機等情，顯見告訴
    人偕同楊鐘霖、蔣銘益至被告上址住處門前時，雙方因管理
    委員會有無合法權源逕行拆除冷氣室外主機一事發生爭執，
    尚在抗爭、協商，而告訴人為凱悅名廈社區管理委員會之主
    任委員，負責處理該社區共同部分管理、維護等事務，至證
    人楊鐘霖、蔣銘益僅係受告訴人委託前往拆除冷氣室外主機
    之工人，衡情，其等在現場均係聽從告訴人之指示而進行拆
    除之動作，是被告上開抗爭、協商之對象當係對於現場有權
    決定是否立即拆除該室外主機之人即告訴人而為，故其取出
    枴杖刀並口出「誰敢來拆拆看」等語，自有對在場之告訴人
    恫嚇之意思甚明。再衡諸被告所持之枴杖刀，經將其刀鞘與
    刀柄接合後可組成長約120 公分之長刀，並露出刀刃部分，
    已如前述，客觀上對於人之生命、身體造成威脅，已足使一
    般人感到恐懼，況且，告訴人於偵查中及本院審理時均證稱
    ：被告把枴杖刀拿出來立在地上，說誰敢來拆拆看，伊當然
    會害怕等語明確，是被告前揭所為，自已造成告訴人心生畏
    懼，致生危害於安全無疑。至證人楊鐘霖、蔣銘益於偵查中
    雖證稱：告訴人當時沒有害怕的表情等語，惟其2 人僅係以
    旁觀者之角度推斷告訴人之內心感受，核屬其等個人揣測之
    詞，自不得據此即認定被告上開行為並未造成告訴人安全上
    之危害。從而，被告在前述時間及地點，取出枴杖刀，並將
    其刀鞘與刀柄組合成長約120 公分之長刀後立在地上，對告
    訴人恫稱：誰敢來拆拆看等語，以此危害生命、身體之事恐
    嚇告訴人，致告訴人心生畏懼，而危害於安全，已該當刑法
    第305 條恐嚇危害安全罪之構成要件。
  (三)然告訴人復辯稱：告訴人違法拆除伊冷氣室外主機在先，又
    同時來了6 個人，拿器械要進入伊住處斷電及拆伊私人物品
    ，伊才會拿刀出來放在地上自衛云云。按刑法正當防衛之要
    件，必對於現在之不正侵害，始能成立，若侵害已過去，或
    預料有侵害而侵害尚屬未來，則其加害行為，自無正當防衛
    之可言（最高法院19年上字第1174號、27年上字第2879號、
    38年臺上字第29號判例意旨參照）。質之證人楊鐘霖、蔣銘
    益於偵查中均證稱：伊等沒有要進去被告住處斷電，冷氣主
    機是在室外，不需要到屋內等語明確，告訴人亦於本院審理
    時證稱：伊等都是在公共走道上，沒有進去私人領域等語，
    顯見其等在現場均無強行進入被告上址住處內之舉動，又依
    被告於偵查中所陳：告訴人等必須先進入伊住處斷電，才能
    拆除冷氣室外主機等情，則告訴人既未尚未進入其住處斷電
    ，自無可能展開拆除冷氣室外主機之動作。準此，告訴人及
    其偕同到場之工人楊鐘霖、蔣銘益在現場均尚無強行闖入被
    告住處或拆除冷氣室外主機之行為，雙方仍在抗爭、協商中
    ，則告訴人等前往被告住處前欲拆除冷氣室外主機之行為，
    倘若真有涉及不法，惟其等之加害與否，僅屬被告對於「未
    來」侵害之顧慮，尚難認其持刀及口頭恐嚇告訴人之行為，
    係對「現在」之不法侵害加以防衛，即與刑法第23條所定正
    當防衛之要件不符，是被告辯稱：伊係自衛云云，無非卸責
    之詞，不足採信。
  (四)綜上所述，本案事證明確，被告犯行堪以認定，應予依法論
    罪科刑。
三、核被告所為，係犯刑法第305 條之恐嚇危害安全罪。原審審
    酌被告因社區管理糾紛與告訴人發生爭執，不思以理性方式
    解決，竟持刀恐嚇告訴人，法治觀念薄弱，所生危害非輕，
    兼衡其無前科紀錄之素行、智識程度、生活狀況、犯罪之動
    機、目的、手段、否認犯行之犯罪後態度等一切情狀，援引
    前揭條文及刑事訴訟法第449 條第1 項前段、第3 項、第45
    4 條第2 項，刑法第41條第1 項前段，刑法施行法第1 條之
    1 第1 項、第2 項前段之規定，量處被告拘役30日，如易科
    罰金，以新臺幣1,000 元折算1 日，其認事用法均無違法，
    量刑亦稱妥適；被告猶否認犯行，堅執前詞提起上訴，為無
    理由，應予駁回。
據上論斷，應依刑事訴訟法第455 條之1 第1 項、第3 項、第36
8 條，判決如主文。
本案經檢察官黃筵銘到庭執行職務。
中    華    民    國    98    年    12    月    10    日
                  刑事第七庭審判長法  官  戴嘉清
                                  法  官  林晏鵬
                                  法  官  王瑜玲
以上正本證明與原本無異
不得上訴。
                                  書記官  謝嘉玲
中    華    民    國    98    年    12    月    15    日


司法院資訊處製作；財團法人民間司法改革基金會備份。
